【裁判字號】    89,自緝,15
【裁判日期】    890605
【裁判案由】    詐欺
【裁判全文】
臺灣板橋地方法院刑事判決                          八十九年度自緝字第一五號
    自  訴  人  乙○○
    被      告  甲○○
右列被告因詐欺案件，經自訴人提起自訴，本院判決如左：
    主  文
甲○○無罪。
    理  由
一、自訴意旨略以：被告甲○○與陳錫宗（已審結）於民國八十八年十月十五日向自
    訴人承租車牌號碼ＣＱ─五九０號計程車一輛，約定每日租金新臺幣（下同）六
    百元，租期三個月；被告甲○○於承租時僅付九千元之租金，至同年十月三十日
    即音訊杳然，自訴人以存證信函通知停止租約，請求返還車輛，被告甲○○均置
    之不理；因認被告甲○○與陳錫宗共同涉犯刑法第三百三十九條第一項詐欺取財
    罪嫌及同法第三百三十五條第一項之侵占罪嫌云云，並提出小型計程客車租賃合
    約書、存證信函、汽車新領牌照登記書、台北市計程車客運業駕駛人自備車輛參
    與經營契約書影本各一份為證。
二、按犯罪事實，應依證據認定之，無證據不得推定其犯罪事實。又不能證明被告犯
    罪者，應諭知無罪之判決，刑事訴訟法第一百五十四條、第三百零一條第一項分
    別定有明文。次按民事債務人於債之關係成立後，其有未依約定本旨履行者，在
    社會一般交易經驗上常見之原因非一，舉凡因不可歸責自己之事由而不能給付，
    或因合法主張抗辯而拒絕給付，甚至在負債之後另起惡意遲延給付皆有可能，非
    可盡予推定為意圖不法所有之財產犯罪之一端。再，自訴人之指訴係以使被告入
    罪為目的，必須調查其他證據證明自訴人之指訴與事實相符，始可採為證據，實
    務上迭著有明例。又刑法第三百三十九條第一項詐欺取財罪之成立，以意圖為自
    己或第三人不法所有，以詐術使人將本人或第三人之物交付為要件。所謂以詐術
    使人交付，必須被詐欺人因其詐欺而陷於錯誤，若其所用方法，不能認為詐術，
    亦不致使人陷於錯誤，即不構成該罪，最高法院亦著有四十六年台上字第二六０
    號判例可資參照。再按刑法上之侵占罪，須持有人變易其原來之持有意思而為不
    法所有之意思，始能成立，如僅將持有物延不交還或有其他原因致一時未能交還
    ，既缺乏主觀要件，即難遽以該罪相繩（參照最高法院六十八年台上字第三一四
    六號判例意旨）。
三、訊據被告甲○○坦承曾於八十八年十月十五日與自訴人訂定「小型計程客車租賃
    合約書」，嗣僅繳納兩期租金等情，惟堅決否認有詐欺或侵占之犯行，並辯稱：
    伊因需每月支付房租一萬二千元，又需支出生活費用，且伊於租用上開車輛期間
    ，因該車故障亦曾支出相當之修理費用，致無力繼續繳納租金，惟伊事後已籌款
    解決與自訴人間之債務，並於八十九年三月二十九日清償所積欠之費用等語。經
    查：自訴人所提出之小型計程客車租賃合約書、存證信函、汽車新領牌照登記書
    、台北市計程車客運業駕駛人自備車輛參與經營契約書影本各一份，僅能證明甲
    ○○曾於右揭時地向自訴人承租上開計程車之事實，不能證明被告甲○○有施用
    詐術取得或侵占上開車輛之犯行；又依卷附上開小型計程客車租賃合約書所載，
    甲○○係於八十八年十月十五日與自訴人訂定「小型計程客車租賃合約書」，承
    租自訴人所有之車牌號碼ＣＱ─五九０號計程車一輛，租期自八十八年十月十五
    日起至八十九年一月十五日止，每日租金六百元，由同案陳錫宗擔任該合約書之
    連帶保證人；被告甲○○於該合約書上載明自己之住所為「台北縣土城市○○路
    五二一巷八號二樓」，身分證號碼為「Ｚ000000000」，同案陳錫宗即
    連帶保證人之住所為「台北縣平溪鄉一坑六十號」，身分證號碼為「Ｚ0000
    00000」，核與卷附被告甲○○及陳錫宗之年籍資料相符，足見被告甲○○
    、陳錫宗於訂約時並無隱瞞身分使用詐術之情事。又，被告甲○○已於八十九年
    三月二十九日給付自訴人九萬七千一百五十元，雙方約定自該日起上開車輛（不
    含車牌）即歸被告所有，而自訴人亦已取回上開車牌等情，業經自訴人陳明在卷
    ，並有自訴人與被告所訂定之協議書影本一紙附卷可稽，益徵被告甲○○應無不
    法所有之意圖。
四、綜上所述，被告甲○○所辯尚屬可採；本件查無積極證據足資證明被告甲○○有
    意圖為自己不法之所有而施用詐術取得或侵占上開車輛之犯行，尚難僅憑自訴人
    片面之指訴，即遽對被告甲○○以詐欺取財罪或侵占罪相繩。自訴人所指前揭情
    事，純屬民事債務糾葛，應循民事途徑救濟。揆諸前揭說明，本件不能證明被告
    甲○○犯罪，自應諭知其無罪之判決。
據上論斷，應依刑事訴訟法第三百四十三條、第三百零一條第一項，判決如主文。
中      華      民      國      八十九      年    六    月      二      日
                                      臺灣板橋地方法院刑事第三庭
                                          法  官  樊  季  康
右正本證明與原本無異
如不服本判決應於送達後十日內向本院提出上訴狀
                                          書記官  馬  秀  芳
中      華      民      國    八十九      年    六    月       八     日


司法院資訊處製作；財團法人民間司法改革基金會備份。
